最高法院刑事判決　　　　　　一○○年度台上字第六四四五號
上　訴　人　黃忠誠
　　　　　　遲佩姍原名遲貴香.
上列上訴人等因違反兒童及少年性交易防制條例案件，不服台灣
高等法院台中分院中華民國九十九年八月十七日第二審更審判決
（九十九年度上更(一)字第二○號，起訴案號：台灣彰化地方法院
檢察署九十五年度少連偵字第八四號），提起上訴，本院判決如
下：
    主  文
上訴駁回。
    理  由
按刑事訴訟法第三百七十七條規定，上訴於第三審法院，非以判
決違背法令為理由，不得為之。是提起第三審上訴，應以原判決
違背法令為理由，係屬法定要件。如果上訴理由書狀並未依據卷
內訴訟資料，具體指摘原判決不適用何種法則或如何適用不當，
或所指摘原判決違法情事，顯與法律規定得為第三審上訴理由之
違法情形，不相適合時，均應認其上訴為違背法律上之程式，予
以駁回。本件上訴人黃忠誠上訴意旨略稱：(一)、依證人張○芸於
原審更審前之證述，黃忠誠在彰化縣埔心鄉○○村○○路○段一
六六號所經營之「○○腳小吃部」，自民國九十五年九月起即已
停止營業，未滿十八歲之少女楊○○（八十年十二月生，姓名、
年籍均詳卷，下稱Ｃ女）雖曾於九十五年九月間尋訪黃忠誠三次
，但均係前往「○○腳小吃部」附近黃忠誠所開設之照相館找黃
忠誠，則Ｃ女及未滿十八歲之少女江○○（八十一年四月生，姓
名、年籍均詳卷，下稱Ａ女）、蔡○○（七十九年十二月生，姓
名、年籍均詳卷，下稱Ｂ女）豈能如原判決所認定，曾於九十五
年九月初起至同年月十八日止，在「○○腳小吃部」坐檯，陪伴
不特定之男客唱歌、喝酒，並供男客為攬腰、摟抱或撫摸胸部等
猥褻性交易之行為。原判決僅以張○芸之證言，對於關鍵事項未
為肯認之陳述，即不予採信，但就張○芸之證言如何之對於關鍵
事項未為肯認之陳述，則未進一步說明，自嫌理由不備。(二)、依
證人Ｃ女所證，其曾詢問老闆娘（指遲佩姍，下同，原名遲貴香
，下仍稱遲貴香），倘在坐檯時客人有撫摸之行為，可否予以拒
絕，老闆娘答稱，如有該情形可走開，且老闆（指黃忠誠，下同
）及老闆娘均知悉其等於坐檯時有遭客人撫摸情事時，即要其等
盡量避開，足見黃忠誠並無容任或意圖使未滿十八歲之女子與他
人為性交易之主觀犯意，否則豈有同意Ａ女、Ｂ女、Ｃ女（下稱
Ａ女等少女）在面對男客之撫摸動作時，可予拒絕，原判決對Ｃ
女前開之證述，未說明不足採為有利於黃忠誠認定之理由，遽謂
黃忠誠有意圖營利而容留Ａ女等少女與男客為猥褻性交易之犯行
，亦嫌率斷。(三)、原判決雖謂黃忠誠、遲貴香（下稱上訴人等）
就所犯兒童及少年性交易防制條例第二十三條第二項之意圖營利
而容留使未滿十八歲之人為性交易罪，彼此間有犯意聯絡及行為
分擔，為共同正犯。然對上訴人等如何之有主觀之犯意聯絡及客
觀之行為分擔，未詳予說明，並嫌理由欠備。(四)、Ａ女於原審更
審前證稱其在「○○腳小吃部」之坐檯費，係老闆娘所交付，Ｂ
女亦陳稱老闆娘告知，於坐檯時要唱歌、喝酒、划拳，亦須被客
人摟抱、撫摸。顯見遲貴香才是「○○腳小吃部」之主要負責事
務者，故縱認該小吃部確有意圖營利而容留使未滿十八歲之女子
為性交易情事，究係由上訴人等中之何人主導，原審未予查明，
有調查未盡之違誤。(五)、Ａ女於原審更審前已陳稱老闆、老闆娘
均未告知坐檯係要做性交易，Ｂ女亦證稱Ａ女、Ｃ女均未從事性
交易，則縱認「○○腳小吃部」有意圖營利而容留使未滿十八歲
之女子為性交易情形，此究係由黃忠誠抑遲貴香或上訴人二人所
指使，或係Ａ女等少女為賺取小費，自行起意所為，尚非無疑，
原判決逕認係黃忠誠所指使，其採證、認事皆難謂適法。(六)、Ａ
女及Ｂ女於原審更審前對「○○腳小吃部」之包廂費、開瓶費、
每瓶酒類之售價各若干及營業時間究竟如何，均表示不知道，倘
其等確在「○○腳小吃部」坐檯及從事性交易，何以對前開事項
皆不清楚，原判決對此未盡合理之疑點，未詳加說明，顯有理由
不備之違誤。(七)、依台灣彰化地方法院九十七年度訴字第三四七
七號黃忠誠涉犯偽造文書案件之判決理由記載，檢察官曾勘驗黃
忠誠在該案偵查中所提出與證人楊○彥對話之錄音帶結果，顯示
楊○彥對黃忠誠所陳「○○腳小吃部」在九十五年八月間即已結
束營業乙節，初雖陳稱未聽到，嗣則認同黃忠誠之陳述，益徵「
○○腳小吃部」確在九十五年八月間已結束營業。(八)、卷附銀○
科技公司之九十五年十二月十三日出貨單所載金額，與該公司員
工楊○彥所提出筆記簿記載，其曾於九十五年九月十日向「○○
腳小吃部」收取新台幣（下同）二千五百元之情形不符，尚難憑
此遽認黃忠誠、楊○彥所陳「○○腳小吃部」僅營業至九十五年
八月間，及楊○彥於同年九月間經過「○○腳小吃部」時，發現
該店確已無營業等語，係屬不實，且Ｃ女之父即楊○彥之老闆（
姓名、年籍均詳卷）已坦陳對公司帳目之記載，要求並非十分嚴
謹，則究竟楊○彥在前開筆記簿之記載較為正確，或黃忠誠、楊
○彥前揭陳述方屬真實，原審未深入詳查，遽認黃忠誠、楊○彥
前開陳述皆無足採信，洵屬違誤。上訴人遲貴香上訴意旨則略稱
：(一)、Ｃ女於九十五年八月、九月間，係在彰化縣溪湖鎮「水之
○檳榔店」擔任檳榔西施，並未與Ａ女、Ｂ女在「○○腳小吃部
」上班，因黃忠誠於同年九月十七日與Ｃ女之男性友人（姓名、
年籍均詳卷）發生爭執，致涉犯恐嚇等案件，而在同年月十八日
遭法院收押禁見，Ｃ女乃與Ａ女、Ｂ女虛構事實，向彰化縣警察
局對上訴人等提出檢舉，且Ａ女於原審更審前初稱其與Ｂ女、Ｃ
女曾二次陪伴三個客人出場，嗣經檢察官詰問其於警詢時曾提及
三女一男之事究何所指時，又答稱此係另外一件事，與「○○腳
小吃部」無關，而其所稱當時曾在「○○腳小吃部」住一、二天
，一天睡在店內沙發上，一天睡在該店附近之老闆娘家云云，亦
與事實不符，再其對在「○○腳小吃部」坐檯之時間究係三小時
抑三十分鐘至一個小時為一節，先後陳述亦不一致，另Ｂ女於原
審更審前先是陳稱Ａ女、Ｃ女均未從事性交易，但其曾與客人為
性交易一次，收費一千五百元，其後又改稱其性交易僅拿到一千
元，嗣於原審此次審理中復翻稱忘記有無於九十五年九月十六日
在「○○腳小吃部」坐檯，前後陳述不一，Ｃ女於原審更審前供
稱其在「○○腳小吃部」坐檯時，曾與男友陳○樟出場至溪湖鎮
某汽車旅館發生性關係，此與證人陳○樟證陳與Ｃ女僅係普通朋
友，未曾去過「○○腳小吃部」，亦未與Ｃ女發生性關係，互核
彼此矛盾，再對於「○○腳小吃部」坐檯之每節時間究竟如何計
算，Ａ女或稱三小時，或謂三十分鐘至一個小時，Ｂ女證稱係四
、五個小時，Ｃ女則表示係二個小時，先後或彼此之陳述不相一
致，是Ａ女等少女所述曾在「○○腳小吃部」坐檯乙情，顯非實
在，原判決採為論罪依據，自難認適法。(二)、依證人張○芸於原
審更審前之證述，「○○腳小吃部」自九十五年九月間起即未開
門營業，Ａ女等少女當不可能於九十五年九月初起至同年月十八
日止在該小吃部坐檯陪酒，原判決謂該證人所述不足採為有利於
上訴人等之論據，亦嫌理由矛盾。(三)、原判決事實欄記載「Ａ女
、Ｂ女及Ｃ女於九十五年九月二十四日下午二時許，因另案在彰
化縣埤頭鄉『好○○』汽車旅館，為實施臨檢之員警查獲，而循
線查悉上情」等情，但理由內則說明「據彰化縣警察局北斗分局
九十九年三月三日以北警分偵字第○九九○○○三一六六號函復
本審（原審）稱：『有關本分局埤頭分駐所是否於九十五年九月
中旬製作少年Ａ女、Ｂ女、Ｃ女筆錄……經調閱該所九十五年九
月間工作紀錄及相關卷宗，未有少年Ａ女等三人之筆錄相關資料
』……」，由此可知，Ａ女等少女並無於九十五年九月間在埤頭
鄉「好○○」汽車旅館為警查獲之事實，原判決並有事實之認定
與所採用之證據不相適合之違誤。(四)、證人楊○彥於第一審中陳
稱其自九十五年九月起雖仍每月前往「○○腳小吃部」收款，但
因該店未營業，故至同年十二月間皆未收到款項，其後於原審時
又證稱卷附銀○科技公司九十五年十二月十三日出貨單上所載「
八月終止營業」、「小胖、楊○彥、付清」等字，為其於九十五
年十二月十三日所書寫，雖楊○彥嗣復郵寄該公司收款明細資料
予法院，表示其曾於九十五年九月十日前往「○○腳小吃部」收
款，並在原審更審前證陳其於九十五年九月十日，曾在銀○科技
公司擺放於「○○腳小吃部」之投幣式伴唱機內取出二千五百元
，此屬九十五年八月份之款項，但張○芸於原審更審前已證稱「
○○腳小吃部」自九十五年九月間起即未營業，Ｂ女於第一審並
陳稱已忘記其於九十五年九月十六日有無在「○○腳小吃部」坐
檯，當日因與Ａ女、Ｃ女在外遊蕩，遭警方帶到彰化縣警察局北
斗分局埤頭分駐所（下稱埤頭分駐所），原判決未審酌楊○彥及
Ｂ女於第一審中之前開有利於遲貴香之陳述，及遲貴香已否認本
件犯行，復不採信證人文○寶、陳○峰之證言，遽認「○○腳小
吃部」於九十五年九月初至同年月十八日仍有營業，遲貴香確涉
犯意圖營利而容留使未滿十八歲之人為性交易犯行，即嫌速斷云
云。
惟查：原判決綜合全案證據資料，本於事實審法院職權推理之作
用，認定上訴人等確有其事實欄所載之犯行。因而撤銷第一審之
科刑判決，變更起訴法條，改判論處上訴人等共同意圖營利而容
留，使未滿十八歲之人為性交易共三罪罪刑，已詳細說明其採證
認事之理由。所為論斷，俱有卷證資料可資覆按。對於依憑Ａ女
等少女、Ｃ女之父於第一審或原審更審前之證述，證人楊○彥於
原審此次更審之證詞，卷附銀○科技公司九十五年十二月十三日
出貨單、收款明細、筆記簿帳冊、彰化縣政府營利事業登記證、
被告前案紀錄表等資料，如何已足認定黃忠誠係「○○腳小吃部
」之負責人，遲貴香則在該店擔任廚房兼會計工作，二人共同基
於意圖容留使未滿十八歲之女子與他人為猥褻性交易以營利之犯
意聯絡，自九十五年九月初某日起至同年月十八日止，容留Ａ女
等少女在該小吃部坐檯及陪伴不特定之男客唱歌、喝酒，並供男
客為攬腰、摟抱或撫摸胸部等猥褻性交易行為各乙次，Ａ女等少
女則取得每節五百元之坐檯費及男客隨意給付之小費，上訴人等
則藉此方式招攬男客至該小吃部消費，以增加店內收入而營利之
犯行；上訴人等雖辯稱Ｃ女係因男友遭黃忠誠打傷，始挾怨報復
云云，然依卷附彰化縣埔心鄉調解委員會調解書所載，Ｃ女之男
性友人就前揭傷害等犯行，業於本件為警查獲前之九十五年九月
二十二日即與黃忠誠達成和解，Ｃ女就在「○○腳小吃部」坐檯
陪酒時有供男客撫摸胸部等情，又與Ａ女、Ｂ女之證述相一致，
如何之難認Ｃ女有挾怨報復情事；依據Ｂ女證稱老闆娘表示在「
○○腳小吃部」坐檯，除要唱歌、喝酒、划拳外，尚包括被客人
摟抱、撫摸，Ｃ女亦證陳上訴人等雖知悉其等在坐檯時有被客人
撫摸情事，但僅表示要其等避開，並未要求客人不可有撫摸行為
各等語，參酌客人願意花錢邀Ａ女等少女坐檯之動機，如何之堪
認上訴人等確有容留Ａ女等少女在「○○腳小吃部」與男客為猥
褻性交易，並藉此招徠客人，以增加該店收入之營利意圖；依卷
附台灣彰化地方法院九十七年度訴字第三四七七號黃忠誠偽造文
書案之刑事判決記載，該判決係就黃忠誠是否成立偽造或變造私
文書之犯行而為論述，所為判斷如何之於認定本件事實無影響；
依憑楊○彥之證述，Ｃ女之父之證詞，卷附楊○彥提出之銀○科
技公司原始出貨單存根、收款明細、筆記簿帳冊、黃忠誠提出之
銀○科技公司九十五年十二月十三日出貨單等資料，參酌黃忠誠
因另案於九十五年九月十八日遭法院羈押，如何之足以認定「○
○腳小吃部」於九十五年九月十八日前仍有經營；黃忠誠提出之
出貨單係非依正常營業程序所開立，所載內容又與原始出貨單存
根不相一致，如何之難以作為上訴人等有利之證明；上訴人等諉
稱「○○腳小吃部」僅擺放投幣式伴唱機，供客人唱歌、喝酒，
並無女子在店內坐檯陪酒，該小吃部並僅營業至九十五年八月三
十一日，迨至同年十二月一日始又重新開幕云云，如何之不足採
信；證人文○寶證稱其每週約至「○○腳小吃部」臨檢一次，未
曾發現有女子坐檯陪酒之事，證人陳○峰陳稱「○○腳小吃部」
僅營業至九十五年八月底，並無女子陪酒坐檯各云云，如何之均
不能作為有利於上訴人等之憑據。亦皆已詳加說明。上訴人等上
訴意旨對原審之前揭論斷，究有何違背經驗法則或論理法則之違
法情形，並未依據卷內資料為具體之指摘，黃忠誠上訴意旨(二)、
(四)、(五)、(七)、(八)，遲貴香上訴意旨(一)及(四)關於此部分，仍執前開
陳詞，據以指摘原判決為違背法令，係以片面之自我說詞，對原
審採證認事之適法職權行使，並已於理由內說明之事項，漫事指
摘，與法律規定得為第三審上訴理由之違法情形，不相適合。且
查：(一)、依卷附筆錄所載，證人張○芸於原審更審前雖證稱：「
（你有無在黃忠誠開的小吃部上班？）有，九十五年五月到八月
」、「（你在那邊擔任何工作？）服務生，清潔、打掃、幫客人
端酒菜。沒有陪客人坐檯」、「（小吃部有無聘請女子坐檯陪客
？）沒有」、「（九十五年五月到八月在那裡上班，你離職之後
去哪裡？）因為小吃部生意不好，所以到隔壁的照相館工作」、
「（到照相館上班到什麼時候？）九十五年九月到現在，現在還
有上班」、「（九十五年九月『○○腳小吃部』有無營業？）沒
有」、「（平常小吃部裡面ＫＴＶ音響的錢，是誰來收取？）『
小胖』，叫○彥」、「（你是否認識Ｃ女？）不認識，但我有看
過，九十五年九月份的時候有來過三次」、「（九十五年九月份
來三次是去小吃部？還是去照相館？）照相館」、「（Ｃ女去照
相館做什麼？）找老闆聊天」、「（這三次他有無去小吃部？）
沒有」、「（九十五年九月以後你如何知道Ｃ女沒有到小吃部？
）因為九月份之後小吃部都沒有開，我都在照相館，有攝影機可
以看到小吃部，而且我走出去也可以看到」等語（見原審上訴字
卷第一一九頁反面、第一二○頁正、反面）。但其於為前開作證
時，既係黃忠誠所開設照相館之員工，已難期其為公正之陳述，
且所述「○○腳小吃部」於九十五年九月起即已停止營業乙節，
復與Ａ女等少女、楊○彥、Ｃ女之父之證詞及卷內資料，不相符
合，自無足採信。原判決理由雖僅說明「張○芸之證言，對於關
鍵事項，未為肯認之陳述，尚難採為有利或不利上訴人等之論據
」，稍嫌簡略，但顯然於判決無影響。又原判決理由內雖祇敘述
「黃忠誠、遲貴香所為，均係犯兒童及少年性交易防制條例第二
十三條第二項意圖營利而容留使未滿十八歲之人為性交易之罪。
又被告二人（上訴人等）就上開犯罪，彼此間有犯意之聯絡及行
為之分擔，為共同正犯」，對上訴人等如何之為共同正犯之論述
，雖稍欠周延，但其既已併引上訴人等所供其等分別係「○○腳
小吃部」之負責人及廚房兼會計，暨Ｂ女證陳其於向「○○腳小
吃部」應徵本件工作時，係與上訴人等接洽，並由上訴人等給付
坐檯費，Ａ女、Ｃ女陳稱係由上訴人等或遲貴香交付坐檯費，Ｃ
女證稱上訴人等皆知其等於坐檯時有被客人撫摸胸部情形，卻未
曾要求客人不可如此各等語，作為論罪之部分基礎，此即足資佐
證上訴人等就本件犯行確有主觀之犯意聯絡及客觀之行為分擔，
是對本件判決本旨亦不生影響。則依刑事訴訟法第三百八十條規
定，並難執為適法之第三審上訴理由。(二)、原判決依憑卷內相關
證據，既認Ａ女等少女僅在「○○腳小吃部」與男客為猥褻之性
交易各乙次，則其等對該小吃部之營業時間及包廂費、開瓶費、
每瓶酒之售價各如何等事項，均表示不清楚，尚無違事理，亦不
得執此遽謂本件Ａ女等少女之證述皆不足採信，原判決對此雖未
予說明，亦無黃忠誠上訴意旨(六)所指理由不備之違誤。(三)、證人
之陳述有部分前後不符，或相互間有所歧異時，究竟何者為可採
，法院仍得本其合理之心證予以斟酌，非謂一有不符或矛盾，即
應認其全部均為不可採信，茍其對基本事實之陳述，與真實性無
礙時，則仍非不得予以採信。證人Ａ女等少女於九十六年五月十
六日第一審及同年十月二日在原審更審前之陳述，因距案發時分
別已逾半年或年餘，且其等各僅在「○○腳小吃部」坐檯乙次，
致對坐檯每節時間究竟如何計算等細節，彼此或先後所證未盡相
符，但就其等確有於九十五年九月間在該小吃部坐檯陪酒及供男
客為猥褻之行為，以獲得坐檯費及小費等基本事實之陳述，則互
相吻合，而與真實性無礙。原審已綜合全部卷證資料，敘明其取
捨證據及得心證之理由，此乃事實審法院採證認事職權之適法行
使。至Ａ女於原審更審前所稱其與Ｂ女、Ｃ女曾二次陪伴三個客
人出場乙情，既與其於警詢時所提及三女一男之事，非屬同一事
件，即無前後陳述互相矛盾之可言，而Ｂ女於原審更審前所陳Ａ
女、Ｃ女均未從事性交易，與所稱其曾出場為性交易一次，所指
對象既不相同，亦無先後證述不一情事，另Ｃ女與陳○樟究否係
男女朋友，二人曾否發生性關係，其等陳述雖不一致，但與本件
事實無涉。遲貴香上訴意旨(二)依其個人之說詞，就此部分泛言指
摘，顯非適法之第三審上訴理由。(四)、原判決理由係以上訴人等
雖聲請向埤頭分駐所調取警詢筆錄，俾證明Ａ女等少女於九十五
年九月十六日二十二時許均因夜間在外逗留，經警帶回該所製作
筆錄，當晚皆未至「○○腳小吃部」上班，Ａ女等少女之證述顯
有瑕疵，然經以公務電話向埤頭分駐所查詢結果，據覆查無Ａ女
等少女因案，而自九十五年九月十六日二十二時起至同年月十七
日八時止在該所製作筆錄情事，經再向彰化縣警察局北斗分局函
查此情，該分局又函覆稱，經調閱埤頭分駐所九十五年九月間之
工作紀錄及相關卷宗，未見有前開Ａ女等少女之筆錄相關資料，
說明上訴人等此部分之辯解尚屬無據。亦即謂依埤頭分駐所九十
五年九月間之工作紀錄及相關卷宗，並無Ａ女等少女曾因夜間在
外逗留而於九十五年九月十六日二十二時許在該所製作筆錄之情
事，此與事實欄記載「Ａ女、Ｂ女及Ｃ女於九十五年九月二十四
日下午二時許，因另案在彰化縣埤頭鄉『好○○』汽車旅館，為
實施臨檢之員警查獲，而循線查悉上情」等情，並無遲貴香上訴
意旨(三)所指事實之認定與所採用之證據不相適合之違誤。至於上
訴人等之其餘上訴意旨所執各詞，係就與犯罪構成要件無涉之枝
節漫為單純之事實爭辯，依首開說明，亦難認係適法之第三審上
訴理由。其等上訴違背法律上之程式，均應予駁回。
據上論結，應依刑事訴訟法第三百九十五條前段，判決如主文。
中    華    民    國  一○○  年   十一   月  二十三  日
                      最高法院刑事第二庭
                          審判長法官  謝  俊  雄  
                                法官  魏  新  和  
                                法官  徐  文  亮  
                                法官  吳  信  銘  
                                法官  葉  麗  霞  
本件正本證明與原本無異
                                      書  記  官  
中    華    民    國  一○○  年   十一   月  二十九  日
                                                      Ｅ